【裁判字號】    99,上訴,658
【裁判日期】    990805
【裁判案由】    妨害性自主
【裁判全文】
臺灣高等法院刑事判決                 99年度上訴字第658號
上  訴  人  臺灣桃園地方法院檢察署檢察官
被      告  乙○○
選任辯護人  何豐行律師
            陳鄭權律師
            劉上銘律師
上列上訴人因妨害性自主案件，不服臺灣桃園地方法院98年度訴
字第962號，中華民國98年12月25日第一審判決（起訴案號：臺
灣桃園地方法院檢察署97年度偵字第19480號），提起上訴，本
院判決如下：
    主  文
上訴駁回。
    理  由 
一、公訴意旨略以：被告乙○○與代號00000000號女子（真實姓
    名年籍詳卷，下稱甲 ○）原係房東房客關係，竟基於強制猥
    褻之犯意，於民國97年5月7、8日間之某日下午1時30分許，
    前往甲○位於桃園縣龍潭鄉租屋處，佯稱甲○房間牆壁髒亂，
    要清理牆壁為由，未經甲○同意而無故侵入其房間，復以左
    手拉住甲○，右手隔著甲○短褲撫摸甲○下體達5分鐘，以此強
    暴方式為猥褻之行為。嗣經甲○不斷推擠喊叫，乙○○乃對甲
    ○稱「打我電話，我們去汽車旅館」等語後離去。嗣經甲○
    之夫察覺甲○神色有異，經詢問後報警查知上情，因認被告
    涉犯刑法第224條之1加重強制猥褻罪嫌。
二、按犯罪事實應依證據認定之，無證據不得認定犯罪事實，又
    不能證明被告犯罪者，應諭知無罪之判決，刑事訴訟法第15
    4條第2項、第301條第1項分別定有明文。次按認定不利於被
    告之事實，須依積極證據，茍積極之證據本身存有瑕疵而不
    足為不利於被告事實之認定，即應為有利於被告之認定，更
    不必有何有利之證據，而此用以證明犯罪事實之證據，猶須
    於通常一般人均不至於有所懷疑，堪予確信其已臻真實者，
    始得據以為有罪之認定，倘其證明尚未達到此一程度，而有
    合理性之懷疑存在，致使無從為有罪之確信時，即應為無罪
    之判決，（最高法院82年度臺上字第163號判決、76年臺上
    字第4986號、30年上字第816號等判例意旨參照）。又告訴
    人之告訴，係以使被告受刑事訴追為目的，是其陳述是否與
    事實相符，仍應調查其他證據以資審認(最高法院52年台上
    字第1300號判例參照）。而刑事訴訟法第161條已於91年2月
    8日修正公布，其第1項規定：檢察官就被告犯罪事實，應負
    舉證責任，並指出證明之方法，因此檢察官對於起訴之犯罪
    事實，應負提出證據及說服之實質舉證責任，倘所提出之證
    據，不足為被告有罪之積極證明，或其指出證明之方法，無
    從說服法院以形成被告有罪之心證，基於無罪推定之原則，
    自應為被告無罪判決之諭知（最高法院92年臺上字第128 號
    判例參照）。又當事人得聲請法院調查證據，而法院為發見
    真實，亦得依職權調查證據，但限於維護公平正義或對被告
    之利益有重大關係之事項為限，修正刑事訴訟法第163條第1
    、2項定有明文。故法院固得依職權調查證據，但並無蒐集
    證據之義務。蒐集證據乃檢察官或自訴人之職責，事實審法
    院應以調查證據為其主要職責，其調查之範圍，亦以審判中
    所存在之一切證據為限，案內不存在之證據，即不得責令法
    院為發現真實，應依職權從各方面蒐集證據（最高法院91年
    度臺上字第5846號判決可資參照）。
三、公訴意旨認被告乙○○涉犯前開加重強制猥褻犯行，無非係
    以證人即告訴人甲○之指述、甲○之夫、被告之妻林金蓮之證
    述、被告乙○○於警詢、偵查之供述、法務部調查局調科參
    字第09800002740號函等為其主要論據。訊據被告堅詞否認
    有何強制猥褻甲○之犯行，辯稱：是甲○叫伊去收電費，伊有
    進房間內表示為何牆壁會弄這麼髒，並沒有撫摸甲○下體之
    動作等語。經查：
(一)97年5月7、8日間某日下午，被告至甲○租屋處收取電費，並
    進屋內表示為何牆壁會弄髒之事實，業據被告自承在卷（見
    98年度審訴字第1924號卷第21頁背面，原審卷第53頁），並
    經證人甲○證述明確，堪信為真實。
(二)對於甲○指稱被告違反其意願，對其強制猥褻之過程，證人
    甲○先於偵查中證稱：97年5月9日前1、2日下午1時30分，伊
    正好看到房東（即被告）來修水塔經過伊房門，伊把他叫住
    ，當時伊站在門口，被告站在門外，伊將電費拿給他，他就
    藉著幫伊擦牆壁為由進入伊房間，並順手把門帶上，沒講兩
    句話被告雙手從正面把伊抱住，因為他體型高大伊無法掙脫
    ，伊有叫他放手，一直用手推他，他用左手拉住伊，就用右
    手隔著褲子摸伊陰部，他這個動作持續約5分鐘左右，伊有
    大叫放開，從他開始抱伊時就開始喊叫，整個過程伊就一直
    叫，被告自開始碰伊，到手摸伊私處約1至2分鐘，伊喊叫時
    間持續7分鐘，因為伊住處靠大馬路邊，被告怕伊大喊人家
    會聽到，把手放開後就離開，他作完動作後還說「改天打我
    電話，我們去汽車旅館」等語（見偵查卷第30至32頁），於
    原審審理時證稱：97年5月份某日下午1時許，伊在租屋處開
    門的位置拿電費給被告，被告是在門外，伊在開門的位置，
    當時沒有聊天，之後被告藉著幫伊擦牆壁的理由進入房間，
    當時被告提著修水塔的水桶，裡面有一些工具，水桶提到房
    間內，因被告動作很快，伊還來不及拒絕，被告一進來就馬
    上把門關住，他下一個動作就用手很快摸到伊下體約5分鐘
    ，伊有叫他出去，但是被告力氣太大，伊推不開，最後大叫
    他才出去，放開伊時說「改天打我電話，我們去汽車旅館」
    ，也有把桶子帶出去，伊看到被告往樓下走，伊順手關門；
    被告摸伊下體的過程中，都是站著，他一開始摸，伊就開始
    叫他走開、出去，伊用平常生氣憤怒的聲音叫他放手出去，
    但沒有特別大聲，就從頭到尾一直叫直到他放手，整個人都
    累死了，喉嚨喊乾，被告一隻手抱到伊背後，一隻手摸伊下
    體，伊兩隻手推他胸前、手，被告力道很大，伊沒有辦法推
    ，他摸伊下體的手是輕輕地摸，（問：既然輕輕的摸為何會
    推不開？）他是手指輕輕摸，手臂按住伊很用力，（問：被
    告一手環抱你，你轉身應該可以掙脫？）被告力道很大，把
    伊抱在懷裡，沒有憋死就不錯了等語（見原審卷第35至36、
    38至39頁、42頁正反面）。而甲○所承租之上開房間之牆壁
    斯時確實髒污，於二月承租時，牆壁是乾淨的之事實，業據
    證人甲○於原審證述明確（見原審卷第37頁背面、第38頁）
    ，綜合甲○前開證詞，依當時被告至出租公寓修水塔，因甲○
    叫住而在甲○租屋處門口收取甲○繳納之電費，已據甲○證述
    如前，且被告亦不否認，倘依甲○所述，當時2人並未聊天，
    且交付電費於瞬間完成，且未向被告反應室內牆壁潮濕髒黑
    ，被告顯難在短暫之間得知甲○室內牆壁潮濕髒黑，並進而
    藉此以幫忙擦拭為由進入甲○住處，已見甲○所述當時未與被
    告聊天，亦未向被告反應牆壁潮溼髒黑之情形，不知道被告
    為何會知道上開情形云云，已與事理不符。再者，被告若未
    經甲○同意逕行提水桶進入甲○住處並將門反鎖，衡情甲○應
    可察覺情況有異，並適時提高警覺，顯難讓被告立即一把抱
    住，況依甲○於偵查中陳稱：（被告從開始碰你到手伸入你
    私處，間隔多久？）約1至2分鐘（見偵查卷第31頁），於原
    審審理時則改稱：他一進來就馬上把門關住，下一個動作就
    用手很快的摸到伊下體（見原審卷第35頁反面），亦見甲○
    對於如何遭被告強制撫摸下體之情節，前後陳述甚為歧異，
    其指訴遭甫入屋之被告強制猥褻是否屬實，已非無疑。再依
    甲○於原審審理中證述：被告摸伊下體的過程2人都是站著，
    他一開始摸，伊就開始叫他走開、出去，從頭到尾一直叫直
    到他放手，被告一隻手抱到伊背後，一隻手摸伊下體，伊兩
    隻手推他胸前、手，被告力道很大，伊沒有辦法推乙節（見
    原審卷第36、38頁反面、42頁），以甲○陳述當時2人均為站
    立狀態，被告一隻手環繞抱住甲○，另一隻手摸甲○下體，顯
    見被告並未攜帶任何兇器或以言語威脅甲○，甲○雙手、雙腳
    亦未受壓制，若突遇此狀況，理當奮力掙脫，不管以嘴咬、
    腳踢、拳頭毆擊被告、或以轉身或蹲下，均非難以掙脫，亦
    可有效制止被告繼續強制猥褻行為，然依甲○所述，被告摸
    伊下體長達5分鐘，甲○僅以雙手推被告胸前、手，且2人仍
    處於站立狀態，則甲○指述遭強制摸下體達5分鐘之情節，亦
    非無疑。再依甲○所述，其持續喊叫7分鐘，喉嚨喊乾了，因
    其住處靠大馬路邊，被告怕其大喊人家會聽到才放手離開（
    見偵查卷第30頁），依甲○證述，被告係因其喊叫聲，恐他
    人聽聞發現而離開，參酌現場係在大馬路旁，且甲○亦證述
    其熟識之鄰居阿姨亦住在樓下（見原審卷第41頁背面），證
    人即甲○之夫亦證稱：伊承租之住處隔音不佳（見偵卷第34
    頁），甲○又係以大喊表示拒絕，依甲○所證，被告係因其喊
    叫聲恐他人聽聞發現而離開，被告既擔心他人發現犯行，理
    應在甲○一開始大喊時，即趕緊離開，怎可能於甲○喊叫達7
    分鐘後始罷手離去，而增加遭人發現之風險，且證人甲○亦
    於原審證稱：伊叫被告放手出去，沒有特別大聲，從頭到尾
    一直叫直到他放手，整個人都累死了，喉嚨喊乾等語（見原
    審卷第42頁），則甲○指述其遭被告強制猥褻，因其持續喊
    叫7分鐘，被告始罷手離去云云，已與常情不符。甲○指訴遭
    被告強制猥褻之情節，已存有瑕疵，又乏其他確實佐證，尚
    難僅憑甲○上開證詞遽認被告有強制猥褻之犯行。
(三)至於證人林金蓮、甲○之夫均未在場見聞，其2人所證述事後
    之情節，亦難採為不利被告之證據。另被告因罹患高血壓而
    無法為測謊鑑定，有其提出之診斷證明書及本院公務電話查
    詢紀錄，自難依此作為事實之認定，併此敘明。
四、綜上所述，本件甲 ○指訴被告涉有加重強制猥褻之情節，存
    有瑕疵，客觀上尚未達到使通常一般之人均不致有所懷疑，
    而得確信被告涉有本件犯行之程度，此外，復查無其他積極
    事證足認被告有何上揭犯行，揆諸前揭說明，既不能證明被
    告犯罪，自應為被告無罪之諭知。
五、原審審理結果，認無其他積極據足資明被告乙○○有公訴人
    所指之前開犯行，而為被告乙○○無罪之諭知，尚無不合，
    公訴人上訴認告訴人不一之證述僅係時間久暫之描述不一，
    告訴人未制止被告實屬平常，且告訴人並不要求賠償等語，
    猶認被告乙○○涉有此犯行而指謫原判決不當，核無理由，
    應予駁回。
據上論斷，應依刑事訴訟法第368條，判決如主文。
本案經檢察官王壬貴到庭執行職務。
中    華    民    國    99    年    8     月    5     日
                  刑事第二十三庭    審判長法  官  許宗和
                                          法  官  潘進柳 
                                          法  官  沈君玲 
以上正本證明與原本無異。
如不服本判決，應於收受送達後10日內向本院提出上訴書狀，其
未敘述上訴之理由者並得於提起上訴後10日內向本院補提理由書
（均須按他造當事人之人數附繕本）「切勿逕送上級法院」。
                                          書記官  彭于瑛
中    華    民    國    99    年    8     月    6     日

司法院資訊處製作；財團法人民間司法改革基金會備份。
